【裁判字號】    99,上,643
【裁判日期】    991012
【裁判案由】    損害賠償
【裁判全文】
臺灣高等法院民事判決                   99年度上字第643號
上  訴  人  甲○○○
被  上訴人  乙○○○○○○○○.
訴訟代理人  黃憲男律師
複  代理人  陳英鳳律師
上列當事人間請求損害賠償事件，上訴人對於中華民國99年5月7
日臺灣基隆地方法院99年度訴字第81號第一審判決提起上訴，本
院於99年9月28日言詞辯論終結，判決如下：
    主      文
上訴駁回。
第二審訴訟費用由上訴人負擔。
    事實及理由
一、上訴人主張：伊住家與被上訴人經營之游建發商店分別位於
    基隆市○○路97號建物之4樓及1樓，被上訴人每日清晨4時
    即啟動製麵機器製作麵條，其中攪拌機、壓切麵機及鼓風機
    馬達運轉長期發出聲響，嚴重影響伊之睡眠及居住環境之安
    寧，致伊精神嚴重受損，聽聞製麵機器發出之噪音，即有輕
    生念頭。經求助於精神科醫師，始知係因該噪音導致伊患有
    精神官能性憂鬱症，並有失眠、失語、不安之現象。因低頻
    噪音顯現之症狀及影響具有不確定性，醫師無法判斷何種病
    痛，僅給予安定劑暫時減輕痛苦，唯有杜絕噪音來源，始得
    回復原狀。經伊要求基隆市環境保護局（下稱環保局）於民
    國95年8月4日在伊住家以開窗、窗簾放下之條件進行噪音監
    測，測得結果20Hz-200Hz為45.6分貝、20Hz-20KHz為51分貝
    ，已逾管制標準。環保局於95年9月1日再行複查，將伊住家
    窗戶及窗簾打開監測，測得結果20Hz-200Hz為41.6分貝、20
    Hz-20KHz為48分貝，亦逾管制標準，足見被上訴人未為改善
    。行政院環境保護署（下稱環保署）分別於96年4月23日及
    97年6月24日，會同高雄醫學大學郭宏亮教授，至現場勘查
    及鑑定，郭宏亮教授提出之建議改善方式為：加設橡皮墊防
    振及加設防音蓋防止噪音外洩。詎被上訴人置之不理，未予
    改善。迄環保署會同環保局於97年10月（起訴狀記載為11月
    ）24日訪查改善情形，被上訴人仍有部分項目未改善。爰依
    民法第793條、第800條之1、第184條第1項及第2項規定，求
    為判決禁止被上訴人於每日上午7時以前，發出製麵機器噪
    音，並依郭宏亮教授建議報告之改善項目施工（原審為上訴
    人敗訴之判決，上訴人不服，提起上訴），並上訴聲明：(一)
    原判決廢棄。(二)禁止被上訴人於每日上午7時以前，排放由
    置放於基隆市○○路97號之7一樓內之製麵機器（攪拌機、
    壓切麵機及鼓風機馬達）噪音源所發出之噪音，被上訴人並
    應依環保署97年11月3日環署空字第0970085149號書函檢附
    之輔導建議改善項目施工，以減低噪音。
二、被上訴人則以：(一)環保署於95年7月5日在上訴人住家指定位
    置測得低頻35.1分貝，雖違反噪音管制標準第8條第1項第3
    款規定，惟同日在伊店前2公尺周界量測一般高頻噪音，平
    均音量為68.8分貝，並未逾管制標準。依上開噪音測量結果
    ，低頻僅逾0.1分貝，除儀器本身之因素外，超過之音量甚
    為輕微，依民法第793條但書規定，應認不在禁止範圍內。
    (二)環保局於95年8月4日及95年9月1日在上訴人住家進行噪音
    監測，係依上訴人之要求，將窗戶及窗簾打開監測，與噪音
    管制標準第3條第6項第2款之規定有違。(三)環保署於97年6月
    24日會勘時測量噪音，結果低頻噪音及一般噪音均符合噪音
    管制標準，至於學者提出建議改善項目，其施作與否，與噪
    音管制標準無關。環保署提出之改善建議，乃環保署基於輔
    導立場，提供相關改善建議供兩造參考，對伊並無拘束力，
    亦不涉及噪音稽查及判定是否符合噪音管制標準，上訴人無
    權請求伊依該改善建議項目施工等語，資為抗辯，並答辯聲
    明：上訴駁回。
三、上訴人主張上訴人與被上訴人分別為基隆市○○路97號建物
    之4樓及1樓住戶，被上訴人從事麵條製造、零售，因上訴人
    向環保局陳情被上訴人之製麵機器發出噪音，經環保局及環
    保署多次會勘，環保局於96年4月25日及97年7月17日先後提
    出改善建議報告等情，為被上訴人所不爭執，並有環保署96
    年4月25日環署空字第0960031483號函所檢附「噪音陳情案
    件輔導改善建議報告」及97年7月17日環署空字第097005425
    9號函所檢附「行政院環境保護署多次陳情案件噪音輔導改
    善建議書」可稽（原審卷第12-21頁），堪信為真實。
四、上訴人主張被上訴人店內製麵機器發出之聲響，已逾噪音管
    制標準，應禁止於每日上午7時以前，發出製麵機器之噪音
    ，且被上訴人應依環保署之輔導建議改善項目施工等情，則
    為被上訴人所否認，並以上開情詞置辯。是本件應審究被上
    訴人店內製麵機器發出之聲響，是否已逾噪音管制標準，及
    被上訴人有無依上開「噪音陳情案件輔導改善建議報告」及
    「行政院環境保護署多次陳情案件噪音輔導改善建議書」所
    載輔導建議改善項目施工之義務。經查：
  (一)環保署人員於95年7月5日上午6時30分，在上訴人住家測量
    低頻噪音，結果背景噪音值27.6分貝，作業噪音值36.1分貝
    ，因兩種量測值相差8.5分貝，經修正結果為35.1分貝，逾
    營業場所第三類管制區○○○○段（上午5時至7時）35分貝
    之噪音管制標準（本院卷第29頁）；環保局人員再於95年8
    月4日依上訴人之要求，在其住家依開窗、窗簾放下之條件
    進行噪音監測，結果20Hz-200Hz為45.6分貝、20Hz-20KHz為
    51分貝，雖仍逾管制標準（原審卷第10頁），惟95年9月1日
    ，環保局人員以同條件（即開窗、窗簾放下）進行複查，測
    得結果20Hz-200Hz為38.4分貝、20Hz-20KHz為46.3分貝，已
    符合噪音管制標準乙情，有環保局95年9月22日基環空壹字
    第0950017301號函可稽（原審卷第10頁）。上訴人主張被上
    訴人店內製麵機器發出之聲響逾噪音管制標準云云，尚乏所
    據。至上訴人提出環保局95年9月6日基環空壹字第09500161
    48號函（原審卷第78頁），主張95年9月1日環保局人員將其
    住家之窗戶及窗簾打開監測，測得結果20Hz-200Hz為41.6分
    貝、20Hz-20KHz為48分貝，逾噪音管制法第三類管制區營業
    場所日間時段噪音管制標準云云，既與噪音管制標準第3條
    第6項第2款測量噪音源時室內門窗應關閉之規定不符，自未
    可資為其上開主張為可信之依據。
  (二)環保署人員會同郭宏亮教授於96年4月3日及97年6月24日前
    往現場勘查後，郭宏亮教授分別提出「壓切麵機加裝防振墊
    、攪拌機及鼓風機腳架加裝防振設施、馬達避免緊靠室內牆
    面」、「機具底座設置隔音減振墊、鼓風機及鍋爐機座設置
    隔音防振墊、鍋爐以其他方式固定或於固定處作彈性處理、
    鼓風機加設防音蓋」之建議（原審卷第16、21頁），環保局
    人員於97年2月14日上午8時35分前往現場稽查，結果為製麵
    機器之腳架已舖有墊片，且距離牆面已有約25公分之距離；
    環保局人員再於97年2月15日下午3時10分前往現場稽查，該
    里里長及近鄰於接受訪視時，均表示無明顯噪音，此有環保
    局空氣污染與噪音管制稽查紀錄表2紙可憑（本院卷第32-33
    頁）。另環保署人員分別於97年8月18日及97年10月24日會
    同郭宏亮教授前往現場進行追蹤調查及訪查，確認被上訴人
    已完成前開2次輔導建議事項之部分項目，此有環保署97年8
    月26日環署空字第0970065310號書函及97年11月3日環署空
    字第0970085149號書函暨所檢附噪音陳情案件輔導建議改善
    情形彙整表可稽（原審卷第22-23、43頁），足見被上訴人
    所辯其於95年8月4日以後，已著手改善減低製麵機器發出之
    聲響等語，應堪採信。上訴人猶執環保機關於被上訴人未改
    善前之測量結果，指稱被上訴人店內製麵機器發出之聲響逾
    噪音管制標準云云，即非可採。
  (三)環保署人員於97年6月24日前往現場進行噪音測量，結果其
    低頻噪音及一般噪音均符合噪音管制標準（原審卷第20頁）
    ，環保署仍於該次勘查後，以97年7月17日環署空字第09700
    5425函檢送輔導建議改善建議書，請環保局參酌並協助進行
    相關溝通及改善工作（原審卷第18頁），顯見環保署提出之
    建議改善事項，應僅屬參考性質，縱被上訴人未完全依該建
    議事項施作，亦難逕認被上訴人製麵機器發出之聲響逾管制
    標準。上訴人以環保署人員於97年10月24日勘查時，被上訴
    人尚未完成上開2次輔導建議事項之部分項目，指被上訴人
    製麵機器發出之聲響逾噪音管制標準，請求禁止被上訴人製
    麵機器發出噪音云云，即非有據。
  (四)依環保署97年11月3日環署空字第0970085147號書函檢附噪
    音陳情案件輔導建議改善情形彙整表所載，環保署人員於97
    年8月18日前往現場勘查時，認被上訴人未依輔導建議事項
    施作之項目為鼓風機基座未加裝減振設施、鍋爐附近管線避
    免直接固定於牆壁上及鼓風機加設防音蓋（原審卷第23頁）
    ，被上訴人抗辯其已完成上開彙整表所指未施作之項目，將
    機具基座加設防振墊、管線未固定於牆壁、鼓風機加設防音
    蓋等語，並提出照片為證（原審卷44-47頁），堪予採信。
    上訴人猶請求被上訴人依該彙整表所載內容施作，自無必要
    。
五、綜上所述，環保署人員於97年6月24日前往現場測量時，被
    上訴人店內製麵機器發出之聲響已符合噪音管制標準，被上
    訴人亦已依上開噪音陳情案件輔導建議改善情形彙整表施作
    改善其製麵機器。上訴人未再舉證證明被上訴人店內製麵機
    器發出之聲響有逾噪音管制標準之情形，其請求禁止被上訴
    人於每日上午7時以前，排放由置放於基隆市○○路97號之7
    一樓內之製麵機器（攪拌機、壓切麵機及鼓風機馬達）噪音
    源所發出之噪音，被上訴人並應依環保署97年11月3日環署
    空字第0970085149號書函檢附之輔導建議改善項目施工，以
    減低噪音，均不應准許。原審為上訴人敗訴之判決，核無違
    誤，上訴意旨指摘原判決不當，求予廢棄改判，為無理由，
    應予駁回。
六、上訴人聲請就被上訴人製麵機器發出之噪音及振動應如何具
    體施作改善，送請中華民國振動與噪音工程學會鑑定，並赴
    現場勘驗被上訴人製麵機器運作時所發出之聲響是否逾噪音
    管制標準，本院認均無必要。本件為判決基礎之事證已臻明
    確，兩造其餘攻擊防禦方法及所提證據，經本院審酌後，認
    為均不影響判決結果，爰不逐一論述，附此敘明。
七、據上論結，本件上訴為無理由，依民事訴訟法第449條第1項
    、第78條，判決如主文。
中    華    民    國    99    年    10    月    12    日
                    民事第十三庭
                        審判長法  官   林金村
                              法  官   周祖民
                              法  官   王麗莉
正本係照原本作成。
如不服本判決，應於收受送達後20日內向本院提出上訴書狀，其
未表明上訴理由者，應於提出上訴後20日內向本院補提理由書狀
（均須按他造當事人之人數附繕本）上訴時應提出委任律師或具
有律師資格之人之委任狀；委任有律師資格者，另應附具律師資
格證書及釋明委任人與受任人有民事訴訟法第466條之1第1項但
書或第2項（詳附註）所定關係之釋明文書影本。如委任律師提
起上訴者，應一併繳納上訴審裁判費。
中    華    民    國    99    年    10    月    12    日
                              書記官   余姿慧
附註：
民事訴訟法第466條之1（第1項、第2項）：
對於第二審判決上訴，上訴人應委任律師為訴訟代理人。但上訴
人或其他法定代理人具有律師資格者，不在此限。
上訴人之配偶、三親等內之血親、二親等內之姻親，或上訴人為
法人、中央或地方機關時，其所屬專任人員具有律師資格並經法
院認為適當者，亦得為第三審訴訟代理人。

司法院資訊處製作；財團法人民間司法改革基金會備份。
